【裁判字號】    99,交聲,71
【裁判日期】    990202
【裁判案由】    交管條例聲異
【裁判全文】
臺灣板橋地方法院交通事件裁定          99年度交聲字第71號
原處分機關  交通部公路總局臺北區監理所板橋監理站
異  議  人
即受處分人  甲○○
上列異議人因違反道路交通管理處罰條例事件，對於交通部公路
總局臺北區監理所板橋監理站於民國98年11月02日以板監裁字第
裁41-CG0000000號所為之裁決處分（原舉發案號：臺北縣政府警
察局98年01月09日北縣警交字第CG0000000 號），聲明異議，本
院裁定如下：
    主  文
原處分撤銷。
甲○○機車駕駛人，行經有燈光號誌管制之交岔路口闖紅燈，處
罰鍰新臺幣肆仟伍佰元，並記違規點數點。
    理  由
一、原處分意旨略以：異議人即受處分人甲○○於民國（下同）
    98年01月01日14時09分許，騎乘其所有之車牌號碼AU3-771
    號重型機車，行經有燈光號誌管制之臺北縣新莊市○○路與
    中正路交岔路口之際，闖越紅燈，經原舉發機關臺北縣政府
    警察局警員逕行舉發，再由原處分機關交通部公路總局臺北
    區監理所板橋監理站於98年11月2 日以板監裁字第裁41-CG0
    000000號裁決書，裁罰新臺幣（下同）4 千5 百元，並記違
    規點數3 點，罰鍰限於98年12月2 日前繳納，逾期不繳納者
    ，移送強制執行云云。
二、異議意旨略以：異議人係於98年11月30日至樹林監理站辦理
    換發行車執照手續時，始經告知尚有本件罰鍰未繳納，惟因
    先前未曾接獲本件罰單，以致未能遵期繳納原罰單金額（1,
    800 元），詎遭裁罰最高額罰鍰（4,500 元），實屬不當，
    爰請求撤銷原處分云云。
三、經查：
  (一)按汽車（含機車）駕駛人，行經有燈光號誌管制之交岔路口
    闖紅燈者，處1,800 元以上5,400 元以下罰鍰，並記違規點
    數3 點，道路交通管理處罰條例第53條第1 項、第63條第1
    項第3 款分別定有明文。本件異議人於98年1 月1 日14時9
    分許，騎乘其所有車牌號碼AU3-771 號之重型機車，行經有
    燈光號誌管制之臺北縣新莊市○○路與中正路交岔路口，闖
    越紅燈，經原舉發機關臺北縣政府警察局警員逕行舉發，有
    臺北縣政府警察局舉發違反道路交通管理事件通知單1 份、
    舉發照片1 幀附卷可稽，且異議人對其交通違規行為亦不否
    認，堪認本件異議人確有上揭「行經有燈光號誌管制之交岔
    路口闖紅燈」之交通違規行為，應依上開規定予以處罰。
  (二)按送達，由行政機關自行或交由郵政機關送達；送達，於應
    受送達人之住居所、事務所或營業所為之；送達，不能依前
    二條規定為之者，得將文書寄存送達地之地方自治或警察機
    關，並作送達通知書兩份，一份黏貼於應受送達人住居所、
    事務所、營業所或其就業處所門首，另一份交由鄰居轉交或
    置於該送達處所信箱或其他適當位置，以為送達，前項情形
    ，由郵政機關為送達者，得將文書寄存於送達地之郵政機關
    ；行政程序法第68條第1 項、第72條第1 項前段、第74條第
    1 、2 項分別定有明文。本件原舉發機關承辦警員製作上開
    舉發違反道路交通管理事件通知單後，係以付郵方式對異議
    人為送達，郵務送達人員並於98年1 月12日依上開規定將該
    通知單寄存於新莊幸福郵局等節，有上開舉發違反道路交通
    管理事件通知單及送達證書影本各1 份在卷可查，又其送達
    處所確為異議人之住所地，亦有卷附異議人陳述書及聲明異
    議狀上所載地址可稽，揆諸上開規定，應認本件舉發違反道
    路交通管理事件通知單業已於98年1 月12日合法送達於異議
    人（臺灣高等法院暨所屬法院97年法律座談會刑事類提案第
    42、43號研討結論參照），詎異議人竟陳稱「98年11月30日
    至樹林監理站辦理換發行車執照手續時，始經告知尚有本件
    罰鍰未繳納」等語，足見其並未於本件舉發違反道路交通管
    理事件通知單上所載之應到案日期（98年2 月8 日）之前到
    案繳納罰鍰或陳述意見，且已逾越期限達60日以上，依照違
    反道路交通管理事件統一裁罰基準表及處理細則之規定，應
    逕行裁罰最高額罰鍰（4,500 元），是異議人辯稱「未曾接
    獲本件罰單」、「不應裁罰最高額罰鍰」云云，均不足採。
  (三)本件異議人確有上揭「行經有燈光號誌管制之交岔路口闖紅
    燈」之交通違規行為，嗣舉發違反道路交通管理事件通知單
    亦於應到案日期前合法送達於異議人，且異議人已逾越應到
    案日期60日以上，其所辯各節均不足採等情，固詳如上述，
    惟按書面之行政處分自送達相對人及已知之利害關係人起，
    依送達之內容對其發生效力，行政程序法第110 條第1 項定
    有明文，本件原處分機關雖有依照上開規定逕對異議人為裁
    罰，然其製作書面之裁決書後，因系統作業異常，迄未將本
    件裁決書寄出，亦無送達證書等節，有該監理站99年1 月20
    日北監板四字第0992001770號函1 份在卷足憑，揆諸上開規
    定，應認原處分之生效程序具有明顯而重大之瑕疵，雖因其
    迄未送達予異議人而尚未生效，然該處分既已成立，仍對異
    議人具有潛在之不利益，且其裁決書所載之罰鍰繳納期限（
    98年12月2 日），在客觀上亦已無實現之可能，是以，本件
    異議雖無理由，仍應由本院將原處分撤銷，並依上揭規定自
    為裁定如主文第2 項所示，以資救濟。
四、據上論斷，應依道路交通案件處理辦法第20條，裁定如主文
    。
中    華    民    國    99    年    2     月    2     日
                    交通法庭  法  官  王屏夏
上列正本證明與原本無異。
如對本裁定不服，應於送達後5 日內，向本院提出抗告狀（應抄
附繕本）。
                              書記官  林進煌
中    華    民    國    99    年    2     月    2     日

司法院資訊處製作；財團法人民間司法改革基金會備份。
